Inventaris van het archief van Rijkswaterstaat: Directie Waterhuishouding en Waterbeweging, District Zuid-West, 1956-1985
Nationaal Archief, Den Haag
Ministerie van Verkeer en Waterstaat: Directie Waterhuishouding en Waterbeweging, District Zuid-West
VW / District Zuid-West
1956-1985
merendeel 1970-1985
5251
20.00 meter; 89 inventarisnummers.
Normale geschreven, getypte en gedrukte documenten, geen bijzondere handschriften.
Nationaal Archief, Den Haag
Ministerie van Verkeer en Waterstaat / Directie Waterhuishouding en Waterbeweging / District Zuid-West
Het archief bevat onder meer stukken betreffende waterkwaliteit en waterbeheer in Zuid-West Nederland, en stukken over de organisatie zelf.
Archiefvorming
Geschiedenis van de archiefvormer
De volledige historische achtergronden en ontwikkelingen van de Directie Zuid-West van de Directie Waterhuishouding en Waterbeweging zijn uitgebreid beschreven in de volgende publicatie: 28. Waterstaat. Rapport van een institutioneel onderzoek naar het overheidshandelen op het beleidsterrein waterstaat over de periode 1945-1994 (samenstelling: J.W.J.M. Bogaarts; ISBN 90-74442-31-5), 's-Gravenhage 1995.
Geschiedenis van het archiefbeheer
De verwerving van het archief
Het archief is krachtens bepalingen van de Archiefwet overgebracht.
Inhoud en structuur van het archief
2.16
Selectie en vernietiging
Als basis voor de bewerking en de selectie diende de selectielijst neerslag handelingen op het beleidsterrein Waterstaat over de periode (1911-) 1945-2001 (Staatscourant 16 augustus 2004 nummer 155, pagina 8). De selectielijst werd tijdens de bewerking vastgesteld, bij de vaststelling werd ook een aantal redactionele wijzigingen doorgevoerd. De redactionele vorm van de handelingen in deze toegang kan derhalve hier en daar afwijken aangezien deze wijzigingen niet meer konden worden meegenomen.
In overleg met het Nationaal Archief en het RIKZ is besloten de dossiers onder handeling 752 voor bewaring aan te merken.
Er is 14,50 strekkende meter archief vernietigd.
Ordening van het archief
Het archief is allereerst ingedeeld naar beleidsterrein. Met een beleidsterrein wordt bedoeld een afgebakend onderwerp van overheidsbemoeienis, in dit geval dus: "Waterstaat", en daarnaast "Ondersteunende processen".
Per beleidsterrein is het archief onderverdeeld naar handeling. Per handeling zijn de beschrijvingen van de dossiers vermeld. Een handeling wordt verricht door een actor ter uitvoering van een taak, of op grond van een wettelijke bevoegdheid. Een actor is een overheidsinstelling die bevoegd is zelfstandig op te treden (bijvoorbeeld een minister) binnen het beleidsterrein. Op een beleidsterrein treden meerdere actoren handelend op.
Aanwijzingen voor de gebruiker
Openbaarheidsbeperkingen
Volledig openbaar.
Materiële beperkingen
Andere toegang
Het archief was aanvankelijk beschreven in de Institutionele Toegangen:
5.028.5251 - Institutionele Toegang op de gegevensbestanden van de Directie Waterhuishouding en Waterbeweging met betrekking tot het beleidsterrein Waterstaat over de periode (1956) 1970-1985
5.911.5251 - Institutionele Toegang op de gegevensbestanden met betrekking tot de organisatie van de organisatieonderdelen van het Ministerie van Verkeer en Waterstaat over de periode 1956-1985
Aanvraaginstructie
Openbare archiefstukken kunnen online worden aangevraagd en gereserveerd. U kunt dit ook via de terminals in de studiezaal van het Nationaal Archief doen. Om te kunnen reserveren dient u de volgende stappen te volgen:
U maakt een profiel aan op www.gahetna.nl, en logt vervolgens in
Via de archiefinventaris (alleen de beschrijvingen met rode nummers) selecteert u het gewenste archiefstuk door op de knop 'Reserveren' te klikken
In het volgende scherm geeft u aan op welke dag u het archiefstuk wilt inzien
Indien u zich bevindt in de studiezaal en een tafelnummer heeft ontvangen kunt u dit nummer vermelden. Als u geen tafelnummer heeft kunt u tafelnummer 777 laten staan
Vervolgens bevestigt u uw reservering door deze te versturen.
Verwant materiaal
Beschikbaarheid van kopieën
Verwante archieven
Zie ook:
2.16.5325 - Inventaris van het archief van de Directie Waterhuishouding en Waterbeweging van Rijkswaterstaat, (1945) 1981-1985
2.16.5250 - Inventaris van het archief van het Ministerie van Verkeer en Waterstaat: Directie Waterhuishouding en Waterbeweging, Centrale Directie, (1956) 1970-1985
2.16.5252 - Inventaris van het archief van het Ministerie van Verkeer en Waterstaat: Directie Waterhuishouding en Waterbeweging District Kust en Zee, (1956) 1970-1985
2.16.5255 - Inventaris van het archief van het Ministerie van Verkeer en Waterstaat: Directie Waterhuishouding en Waterbeweging, District Noord, (1956) 1970-1985
2.16.5256 - Inventaris van het archief van het Ministerie van Verkeer en Waterstaat: Directie Waterhuishouding en Waterbeweging, District Zuid-Oost, (1956) 1970-1985
Beschrijving van de series en archiefbestanddelen
- Waterstaat 1945-2001, 028
  - Het uitvoeren van beleidsanalytische studies met betrekking tot de waterhuishouding in Nederland. 1977-, 80
    Actor: Minister van Verkeer en Waterstaat
    Product: De PAWN, Policy-analyses for the watermanagement of the Netherlands (in samenwerking met de Randcorporation en het Waterloopkundig Laboratorium).
    Procesevaluatie NW4 (evaluatie van de totstandkoming van de Vierde nota waterhuishouding).
    Opm.: De Policy-analyses for the watermanagement of the Netherlands heeft in belangrijke mate ten grondslag gelegen aan de nota "De waterhuishouding van Nederland" (tweede nota waterhuishouding). In concreto heeft de PAWN-studie onder andere geleid tot het schrappen van in het verleden overwogen werken in de orde van bedrag van f 3 mld.
    Datum: 05-03-1999
    - Bijdragen aan Policy Analysis of Water Management for the Netherlands (PAWN) II Werkgroep Landbouw., 1984-1985; 22; pak
  - Het voorbereiden en vaststellen (eventueel samen met andere ministers) van de nota's waterhuishouding en van andere nota's die de beleidsvoornemens voor het kwalitatieve en kwantitatieve waterbeheer presenteren. 1968-, 81
    Grondslag: Wet op de waterhuishouding (Stb. 1989, 285), art. 3, lid 1.
    Product: De waterhuishouding van Nederland uit 1968.
    De Fosfatennota 1979.
    De waterhuishouding van Nederland 1984.
    De derde nota waterhuishouding.
    De vierde nota waterhuishouding.
    - Vergaderstukken Projectgroep Waterbalans Noordelijk Deltabekken., 1977-1980; 54-55
      - 1977-1978, 54; pak
      - 1979-1980, 55; pak
    - Vergaderstukken van de Districtswerkgroep Waterhuishouding Zuid-West, onderdeel van de Stuurgroep Waterhuishouding (STUWA)., 1977-1984; diverse nummers; pak
      Bijlagen zijn los van vergaderstukken op jaar bewaard
      - 1977, 33; pak
      - 1978 jan. - juli 1978, 36; pak
      - 1978 sep.- dec. 1978, 37; pak
      - 1979 jan.- aug. 1979, 38; pak
      - 1979 sep.- nov. 1979, 39
      - 1980, 40; pak
      - 1981 jan. - mrt. 1981, 34; pak
      - 1981 juni - dec. 1981, 73; pak
      - 1982, 74; pak
      - 1983 jan. - juni 1983, 75; pak
      - 1983 juli - dec. 1983, 76; pak
      - 1984, 77
      - Bijlagen bij vergaderstukken. 1977-1980, 42-44
        - 1977, 42; pak
        - 1978, 43; pak
        - 1979-1980, 44; pak
    - Commentaar van het district op de Concept-Nota de Waterhuishouding van Nederland., 1981-1983; 15-16
      - 1981, 15; pak
      - 1982-1983, 16; pak
    - Vergaderstukken van de Werkgroep Waterhuishouding Noordelijk Deltagebied (WWND)., 1981-1983; 19-20
      - 1981, 19
      - 1982-1983, 20; pak
  - Het doen van beleidsvoorbereidend onderzoek naar de toestand, de verbetering en de verontreinigingsbronnen van de waterkwaliteit van het Nederlandse oppervlakte- en grondwater. 1945-, 91
    Bron: Nota's waterhuishouding en indicatieve meerjarenprogramma's water.
    Product: Onderzoek (rapporten en dergelijke).
    Opm.: Onderscheid wordt gemaakt in onderzoek naar:
    - Systeemanalyse waterbeheer zoals het Management analyses of the North Sea (MANS) en de TOW systeemanalyse die in het begin van de zeventiger jaren is uitgevoerd.
    - Aquatische ecosystemen zoals de onderzoeken in het kader van het beleidsgericht ecologisch onderzoek Noordzee (BEON).
    - Bestrijding van eutrofiëringsproblemen (vermesting).
    - Microverontreiniging (bijvoorbeeld door zware metalen).
    - Bronnen van verontreiniging.
    - Stroming en transportverschijnselen.
    - Sedimentenbewegingen.
    - Afvalwaterzuivering en de toepassing van schonere technologieën.
    - Methoden en technieken.
    - De koelwaterproblematiek.
    - Het bestuurlijke en juridische kader.
    - Vergaderstukken van de Werkgroep Brielse Gat., 1971-1978; 64, 68
      - 1971-1975, 64; pak
      - 1976-1978, 68
    - Onderzoek naar microbiologische aspecten en het sedimentatiegedrag van het slib in de Waal en Merwede., 1974-1978; 35; pak
    - Nota Doorspoeling van een Zout Grevelingenmeer met Geringe Debieten Gedurende de Wintermaanden., 1976; 51
    - Commissie Koelwater Deltagebied., 1976-1980; 23, 85-88
      Met name vergaderstukken
      - 1976, 85
      - 1977, 86
      - 1978, 87
      - 1979-1980, 88; pak
      - 1981-1983, 23
        Opheffing Commissie
    - Onderzoek naar verdrogingsverschijnselen als gevolg van compartimentering van de Oosterschelde., 1976-1980; 47
    - Nota Omkading van het Markiezaat van Bergen op Zoom., 1977; 48
    - Onderzoek naar de chloridebelasting en het zoetwaterverlies via de schutsluizen van het toekomstig Zoommeer., 1977; 65
    - Onderzoek naar de ontzilting van het Zoommeer., 1977; 50
    - Voorstudie Definitie Waterhuishouding en Waterbalans Zuidwest Nederland., 1978; 69
    - Nota Het Informatiesysteem voor de Waterhuishouding en Waterbeweging in Zuid-West-Nederland betreffende het Oppervlaktewater., 1979; 90
    - Nota IJsafvoer Noordelijk Deltabekken., 1980; 70
    - Notitie vooronderzoek getij-afhankelijkheid van de grondwaterstijghoogten langs het kanaal door Zuid-Beveland., 1980; 49
    - Toetsing empirisch verband getijvolume - profieloppervlak., 1980; 66
    - Notitie Geohydrologisch Onderzoek in Zeeland., 1980-1982; 27
    - Vergaderstukken van het onderzoek grondwaterstandsveranderingen rondom het toekomstige Zoommeer., 1981-1982; 31
    - Vergaderstukken van de Stuurgroep Koelwater., 1981-1983; 9; pak
    - Commentaar van het district op het Indicatief Meerjarenprogramma Water 1985 - 1989., 1981-1985; 3, 13
      - 1981-1984, 3
      - 1985, 13; pak
    - Werkgroep Onderzoek Verdieping Oliegeul Rijnmond., 1982-1984; 32
  - Het doen van onderzoek naar de verzilting van de Nederlandse binnenwateren. 1945-, 199
    Bron: Rijkswaterstaat, De Waterhuishouding van Nederland, Nota samengesteld door de Rijkswaterstaat, Den Haag 1968, pg. 118-119.
    Product: Voorbeelden zijn:
    - Onderzoek naar anaërobie in het Brielsemeer eind vijftiger jaren.
    - Onderzoek naar de mogelijkheden voor een kunstmatige bevordering van de ontzilting van diepe putten (1957-).
    - Bijdragen voor onderzoek alternatieve zoutbestrijding schutsluizen in compartimenteringsdammen., 1978-1980; 63
  - Het leveren van Nederlandse bijdragen in buitenlandse waterhuishoudkundige projecten. 1945-, 288
    Bron: Interviews.
    - Advies ten behoeve van een irrigatieproject in Portugal., 1977-1983; 45; pak
  - Het doen van onderzoek naar de bevordering van een maatschappelijk zo verantwoord mogelijke winning van oppervlaktedelfstoffen. 1945-, 330
    Bron: Tweede Kamer 1988-1989, 21 100, nr. 2, pg. 89.
    Product: Studierapport "Zandwinplaatsen ten behoeve van (periodieke) zandsuppletie op de Kop van Goeree" van de Directie Waterbeweging en Waterhuishouding van de Rijkswaterstaat (de voorganger van de Dienst Getijdewateren).
    Diepe putten onderzoek, gericht op het nagaan van de invloed van diepe zandwinning op de waterkwaliteit.
    Onderzoek naar de gevolgen van zandwinning nabij de kust op het kustevenwicht.
    Onderzoek naar de gevolgen van zandwinning in de Waddenzee voor de kustbescherming in het noorden van Noord-Holland en de Waddeneilanden.
    Onderzoek door het RIZA ten behoeve van de natuurontwikkeling ("grindrivier") langs de grensmaas.
    - Nota met betrekking tot de veranderingen in circulatiestromingen ten gevolge van zandwinning in het Grevelingenmeer., 1975; 71
    - Nota Zandverlies bij de Aanleg Zanddrempel Mallegat., 1976; 72
  - Het verwerken van gegevens in basisgegevensverzamelingen die betrekking hebben op de kwantitatieve en kwalitatieve toestand van de bij het rijk in beheer zijnde oppervlaktewateren en het Nederlandse grondwater 1945-, 742
    - Overzichten van de ijsbezetting van de IJssel, Lek, Maas en Waal in de wintermaanden van de jaren 1854-1972, 1973; 91; 1 pak
    - Overzichten van de bevaarbaarheid van diverse kanalen en rivieren in verband met ijs in de wintermaanden van de jaren 1926-1970, 1971; 92; 1 pak
    - IJskaarten van de Nederlandse IJsberichtendienst, 1952-1973; 93-106; 14 omslagen
      - 1952, 26 november - 1953, 25 februari, 93; 1 omslag
      - 1954, 6 januari - 1 maart, 94; 1 omslag
      - 1955, 5 januari - 25 maart, 95; 1 omslag
      - 1956, 30 januari - 2 maart, 96; 1 omslag
      - 1957, 2 januari - 20 december, 97; 1 omslag
      - 1959, 13 januari - 23 februari, 98; 1 omslag
      - 1959, 10 december - 1961, 31 januari, 99; 1 omslag
      - 1961, 18 december - 1962, 9 maart, 100; 1 omslag
      - 1962, 3 december - 1963, 25 maart, 101; 1 omslag
      - 1963, 16 december - 1965, 7 januari, 102; 1 omslag
      - 1965, 22 november - 1967, 12 januari, 103; 1 omslag
      - 1968, 9 januari - 1968, 26 februari 1969, 104; 1 omslag
      - 1969, 17 december - 1971, 10 maart, 105; 1 omslag
      - 1972, 17 januari - 1973, 10 januari, 106; 1 omslag
  - Het ontwikkelen, verbeteren en operationeel houden van reken- en simulatiemodellen. 1945-, 752
    Bron: Interview.
    Product: Modellen zoals Zwendl en Stress waarmee prognoses worden gemaakt met betrekking tot de wateraanvoer en -afvoer en het totaalpakket SIMONA (simulatiemodellen natte waterstaat).
    Opm.: De belangrijkste producenten zijn de specialistische diensten die modellen ontwikkelen met betrekking tot verkeer, waterbeheer (kwalitatief en kwantitatief) en infrastructuur. De modellen die binnen de Regionale Directies ontwikkeld worden zullen over het algemeen binnen een beleidsproces te plaatsen zijn.
    - Voorstel voor een rekenmodel ter bepaling van de kunstmatige opwarming in de Nederlandse grote rivieren., 1977; 89
    - Berekening van de zoutindringing over het jaar 1976 volgens de methode Thatcher-Harleman., 1980; 67
    - Contactgroep Meetnet Zuid-West., 1981-1985; 79-80
      - 1981-1982, 79; pak
      - 1983-1985, 80; pak
    - Vergaderstukken van de Werkgroep Meetnet Zoommeer., 1984-1985; 26
    - Werkgroep Wiskundige Modellen Noordelijk Deltabekken., 1984-1985; 83
      Onder andere ontwikkeling van ZWENDL
  - Het opstellen en vaststellen van beheers- en kwaliteitsplannen voor oppervlaktewateren van het Rijk. 1981-1989, 86
    Grondslag: Wet verontreiniging oppervlaktewateren (Stb. 1969, 536), art. 11.
    Opm.: Voorbeeld is het Waterkwaliteitsplan Noordzee 1986-1989.
    - Bijdragen aan de Commissie Compartimentering Oosterschelde (CCO) inzake waterkwaliteitsstudies Zoommeer in het kader van een op te stellen beheersplan., 1975-1982; 28
  - Het opstellen van periodieke verslagen inzake het waterstaatsbeleid of onderdelen ervan. 1945-, 920
    Product: Series jaarverslagen, kwartaalverslagen, maandverslagen.
    Opm.: Het betreft hier de verslaglegging waarvoor geen grondslag kan worden aangewezen in de voor het beleidsterrein specifieke wet- en regelgeving.
    Datum: 16-08-2004
    - Jaarverslagen., 1975-1980; 57
- Ministerie van Verkeer en Waterstaat 1945-, 911
  - Ondersteunende processen. 1945-, 1
    - Instelling, begrenzing en taakafbakening van het District Zuid-West., 1974-1980; 59; pak
    - Samenvatting ten behoeve van het werkbezoek van de directeur-generaal., 1976; 46
    - Lezingen en voordrachten., 1976-1978; 82
    - Notulen werkoverleg tussen het district en de Directie Benedenrivieren., 1976-1980; 52; pak
    - Besprekingsverslagen van het periodiek overleg districtshoofden., 1977-1980; 61
    - Periodiek beleidsoverleg tussen het district en de Hoofdafdeling Milieu en Inrichting van de Deltadienst., 1981-1983; 25
    - Taak, werkwijze en werkgebied van het district., 1981-1984; 17
    - Vergaderstukken sectoroverleg waterbeheer inzake automatisering in waterbeheer., 1981-1984; 21; pak
    - Besprekingsverslagen Intern Beraad Automatisering (IBA)., 1981-1985; 5; pak
    - Vergaderstukken prioriteitenoverleg natte-poot-hoofden., 1981-1985; 81; pak
    - Publicatie over de Werkgroep Vorming Dienst Getijdewateren., 1984-1985; 30
    - Reorganisatie van diverse dienstonderdelen., 1985; 7-8; pak
      In het kader van de zgn. Drieluikaccoorden
      - 1985 jan. - mei 1985, 7; pak
      - 1985 juni - juli 1985, 8